【裁判字號】    95,易,1010
【裁判日期】    950908
【裁判案由】    違反著作權法
【裁判全文】
臺灣桃園地方法院刑事判決              95年度易字第1010號
公  訴  人  臺灣桃園地方法院檢察署檢察官
被      告  乙○○
上列被告因違反著作權法案件，經檢察官提起公訴（95年度偵字
第7530號），本院於訊問被告後，被告為有罪之陳述，經合議庭
裁定由受命法官獨任進行簡式審判程序審理，判決如下：
    主  文
乙○○明知係侵害著作財產權之光碟重製物而散布，處有期徒刑
陸月，如易科罰金，以佰元折算壹日。
    事  實
一、乙○○明知「流星花園」、「女系家族」、「我要要變幸福
    ！」、「天真可愛」、「H2~ 與您同在的日子」等5 部影片
    ，係日本東京放送系統股份有限公司（下稱東京放送）享有
    著作財產權之視聽著作，並經東京放送授權極光數位影音有
    限公司（下稱極光公司）於臺灣區域發行重製、出租以及販
    售VCD 、DVD 之權利，而由極光公司與基本國際股份有限公
    司（下稱基本公司）簽訂獨家總代理合約書後，由基本公司
    銷售上述視聽著作，為應受我國著作權法保護之視聽著作，
    非經著作權人之同意或授權，不得擅自重製、散布。詎乙○
    ○明知其未經著作財產權人同意，不得擅自以散布重製物之
    方法而侵害他人之著作財產權，亦明知其自網路上以每片新
    臺幣（下同）350 元購入之光碟片，均係未經合法授權所擅
    自重製而侵害他人著作權，竟於95年2 月17日下午10時40分
    許，以h00000000 之名義，於YAHOO 奇摩拍賣網站上（http
    ://tw.f4.page.bid.yahoo.com/tw/auction/d00000000），
    登載以5 套28片2,700 元之價格，拍賣「流星流星花園」、
    「女系家族」、「我要要變幸福！」、「天真可愛」、「
    H2~ 與您同在的日子」盜版重製光碟與不特定人之廣告而販
    賣，擬以此方式將前揭擅自重製之光碟散布於不特定之消費
    者，而侵害他人之著作權。嗣經基本公司人員甲○○於95年
    2 月19日，在前揭YAHOO 奇摩拍賣網站上發覺上開廣告後，
    並於是日凌晨3 時45分許，利用網路向乙○○訂購上開盜版
    重製光碟，且約定將款項匯入至乙○○所申設之聯邦商業銀
    行桃園分行、帳號000000000000號帳戶內，乙○○遂於95年
    2 月20日凌晨零時44分許，確認甲○○匯入款項後，即將上
    開盜版光碟由桃園縣桃園市○○路423 巷5 之1 號2 樓以包
    裹郵寄方式送給甲○○，甲○○於95年2 月25日收到上開盜
    版光碟28片，並旋即報警，嗣員警依包裹上所載之地址及電
    話，於95年3 月4 日下午10時50分許，在桃園縣桃園市○○
    路423 巷5 之1 號2 樓查獲被告，始悉上情。
二、案經基本公司訴由桃園縣政府警察局桃園分局報請臺灣桃園
    地方法院檢察署檢察官偵查起訴，被告於本院準備程序中為
    有罪之陳述，經合議庭裁定由受命法官獨任進行簡式審判程
    序。
    理  由
一、上揭犯罪事實，業據被告乙○○迭於警詢、本院調查及審理
    時均坦承不諱（參見偵查卷第3 至6 頁及本院卷第16頁、19
    頁），核與告訴代理人甲○○於警詢中指訴著作權被侵害之
    情節相符（參見偵卷第8 至13頁），並有YAHOO 奇摩拍賣網
    站之得標確認信、被告所寄之匯款通知信、台新商業銀行之
    拍賣轉帳明細各1 份、照片4 幀、專屬授權書5 份在卷可稽
    ，足認被告自白與事實相符，堪予採信。本件事證明確，被
    告犯行洵堪認定，應予依法論科。
三、核被告所為，係犯著作權法第91條之 1第3項、第2項之明知
    係侵害著作財產權之光碟重製物而散布罪。被告意圖散布而
    持有盜版視聽著作光碟之低度行為，應為散布盜版視聽著作
    光碟之高度行為所吸收，不另論罪。爰審酌被告並無犯罪前
    科，素行尚稱良好，有臺灣高等法院被告前案紀錄表可參，
    為圖私利，侵害他人享有之智慧財產權，所為尚未至恃此為
    業之程度，且販賣盜版光碟片數量不多，犯後坦承犯行，然
    尚未與告訴人達成和解等一切情狀，量處如主文所示之刑。
    按被告行為後，刑法施行法已於就刑法第41條第1 項關於易
    科罰金折算標準之規定，均已於94年2 月2 日修正公布，並
    同自95年7 月1 日施行。修正後刑法第41條第1 項前段關於
    得易科罰金之折算標準，由「得以1 元以上3 元以下折算1
    日」（按：此規定配合修正前罰金罰鍰提高標準條例第2條
    【現已刪除】規定，就其原定數額提高為100 倍折算1 日，
    則最高應以銀元300 元折算1 日，經折算為新臺幣後，應以
    新臺幣900 元折算為1 日），提高為「以新臺幣1 千元、2
    千元或3 千元折算1 日」，並刪除「因身體、教育、職業、
    家庭之關係或其他正當事由，執行顯有困難」之條件。是以
    修正前關於易科罰金之折算標準金額較低，自係對被告較為
    有利。經綜合比較新舊法結果，應以修正前刑法對被告較為
    有利，自應整體依刑法第2 條第1 項前段規定，適用行為時
    之修正前刑法第41條第1 項前段規定諭知易科罰金之折算標
    準。（最高法院95年第8 次刑事庭會議決議參照）。另被告
    上開行為所散布之光碟片28片，依95年5 月30日修正前後之
    著作權法第98條，均規定得沒收，並非強制義務沒收，故本
    院審酌該光碟片並未扣案，恐已滅失，為避免將來執行上之
    困難，爰不併予宣告沒收之，併此敘明。
據上論斷，應依刑事訴訟法第273條之1第1項、第299條第1項前
段，著作權法第91條之1 第3 項，修正刑法第2 條第1 項前段、
修正前刑法第11條、第41條第1 項前段，罰金罰鍰提高標準條例
第1 條前段、修正前罰金罰鍰提高標準條例第2 條，現行法規所
定貨幣單位折算新臺幣條例第2 條，判決如主文。
中    華    民    國    95    年    9     月    8     日
                  刑事第五庭  法  官  陳月雯
以上正本證明與原本無異。
如不服本判決，應於判決送達後10日內向本院提出上訴狀（應抄
附繕本）。告訴人或被害人如對於本判決不服者，應具備理由請
求檢察官上訴，其上訴期間之計算係以檢察官收受判決正本之日
期為準。
                              書記官 吳瓊英
中    華    民    國    95    年    9     月    8     日
附錄本判決論罪科刑依據之法條：
著作權法第91條之1第3項：
擅自以移轉所有權之方法散布著作原件或其重製物而侵害他人之
著作財產權者，處3 年以下有期徒刑、拘役，或科或併科新臺幣
50萬元以下罰金。
明知係侵害著作財產權之重製物而散布或意圖散布而公開陳列或
持有者，處3 年以下有期徒刑，得併科新臺幣7 萬元以上75萬元
以下罰金。
犯前項之罪，其重製物為光碟者，處6 月以上3 年以下有期徒刑
，得併科新臺幣20萬元以上200 萬元以下罰金。但違反87條第4
款規定輸入之光碟，不在此限。
犯前2項之罪，經供出其物品來源，因而破獲者，得減輕其刑。


司法院資訊處製作；財團法人民間司法改革基金會備份。
